臺灣高等法院臺南分院刑事裁定
110年度再字第1號
抗  告  人  
即  被  告  甲○○



上列抗告人因強制戒治案件，對於本院110年度毒抗字第101號，
中華民國110年2月25日確定裁定（原審裁定案號：臺灣嘉義地方
法院109年度簡上字第143號），聲請重新審理，經本院裁定重新
審理，裁定如下：
    主  文
原裁定撤銷。
檢察官之聲請駁回。
    理  由
一、抗告意旨略以：此次修正毒品危害防制條例規定是採寬厚政
    策，是否應對被告放寬審查標準，不要將被告有多次前科列
    入被告是否應強制戒治之評估項目，為此抗告，請求為有利
    被告之裁定等語。
二、按觀察、勒戒後，檢察官或少年法院（地方法院少年法庭）
    依據勒戒處所之陳報，認受觀察、勒戒人無繼續施用毒品傾
    向者，應即釋放，並為不起訴之處分或不付審理之裁定；認
    受觀察、勒戒人有繼續施用毒品傾向者，檢察官應聲請法院
    裁定或由少年法院（地方法院少年法庭）裁定令入戒治處所
    強制戒治，其期間為6個月以上，至無繼續強制戒治之必要
    為止，但最長不得逾1年，毒品危害防制條例第20條第2項定
    有明文。次按勒戒處所應注意觀察受觀察、勒戒人在所情形
    ，經醫師研判其有或無繼續施用毒品傾向後，至遲應於觀察
    、勒戒期滿之15日前，陳報該管檢察官或少年法院（庭），
    觀察勒戒處分執行條例第8條第1項亦定有明文。依據上開規
    定，受觀察、勒戒人有無繼續施用毒品之傾向，係由醫師研
    判。而關於有無繼續施用毒品傾向之評估標準，法務部已於
    110年3月26日以法矯字第11006001760號函修正頒布「有無
    繼續施用毒品傾向評估標準紀錄表」、「有無繼續施用毒品
    傾向評估標準評分說明手冊」。而被告有無「繼續施用毒品
    傾向」，係依具體個案之臨床實務及相關事證等情綜合判定
    ，有其相當之專業依據及標準，且涉及專門醫學，又衡酌強
    制戒治之目的，係為協助施用毒品者戒斷毒品之心癮及身癮
    所為之一種保安處分類型，該評估標準係將與判斷有無繼續
    施用傾向之相關因素加以列舉及量化，適用於每一位受觀察
    、勒戒處分之人，具一致性、普遍性、客觀性，以利執法者
    判定受勒戒人有無繼續施用毒品傾向。　　
三、經查： 　
  ㈠毒品危害防制條例第20條之規定業經總統以109年1月15日華
    總一義字第10900004091號令修正公布，自同年7月15日起生
    效施行，惟本條第2項並未經修正，並無比較新舊法之問題
    ，先予說明。
  ㈡抗告人甲○○前因施用第二級毒品甲基安非他命，經臺灣嘉義
    地方法院裁定送勒戒處所觀察、勒戒後，法務部○○○○○○○○（
    下稱高雄戒治所）附設勒戒所以「前科紀錄與行為表現」、
    「臨床評估」、「社會穩定度」為評估之依據，經評分結果
    ，認聲請人在前科紀錄與行為表現方面評分173分，在臨床
    評估方面評分26分，在社會穩定度方面得分7分，靜態因子
    得分合計195分，動態因子得分合計11分，靜態因子與動態
    因子總分合計206分；再依法務部與衛生署共同修正之「有
    無繼續施用毒品傾向評分標準評分說明手冊」所定判定原則
    ，得分在60分以上者，即可判定為有繼續施用毒品傾向。茲
    抗告人之得分已逾上揭標準甚多，故而判定其為「有繼續施
    用毒品傾向」等情，此有高雄戒治所附設勒戒處所之「有無
    繼續施用毒品傾向證明書」及「有無繼續施用毒品傾向評估
    標準紀錄表」附卷可稽。臺灣嘉義地方法院因而以109年度
    簡上字第143號裁定令聲請人入戒治處所強制戒治，其期間
    為6個月以上，至無繼續強制戒治之必要為止，但最長不得
    逾1年，聲請人不服，提起抗告，並經本院認其抗告為無理
    由，於110年2月25日以110年度毒抗字第101號裁定駁回抗告
    確定。
　㈢上開評估標準紀錄表係高雄戒治所附設勒戒所之相關專業知
    識經驗人士，於抗告人觀察、勒戒期間，依其本職學識就抗
    告人之前科紀錄及行為表現、臨床評估及社會穩定度等因素
    所為之綜合判斷，其評估依據詳實並具有科學驗證，依當時
    評估標準所得之結論由形式上觀察，固無擅斷或濫權等明顯
    不當之情事。惟法務部業已修正「有無繼續施用毒品傾向評
    估標準紀錄表」及「有無繼續施用毒品傾向評估標準說明手
    冊」，其中關於「毒品犯罪相關司法紀錄」、「其他犯罪相
    關紀錄」等項目均改以總分上限為計分方式，並訂於110年3
    月26日起實施。經本院向高雄戒治所函調抗告人依法務部上
    開新修正「有無繼續施用毒品傾向評估標準」辦理重新評估
    之結果，抗告人經重新評估後，總分為56分，判定無繼續施
    用毒品傾向，此有高雄戒治所110年4月19日高戒所衛字第11
    010002650號函及所檢附之「有無繼續施用毒品傾向證明書
    」1份在卷可稽，是抗告人提出本件抗告，核屬有據，應認
    此部分抗告意旨符合毒品危害防制條例第20條之1第1項第5
    款規定，為有理由，原審既有上述「未及審酌」前開修正後
    之評分標準逕裁准檢察官之聲請，即無可維持，應由本院將
    原裁定予以撤銷。又因本件聲請之瑕疵已無從補正，為免發
    回原審重新裁定徒增司法資源之浪費，爰由本院自為裁定如
    主文第2項所示。
據上論斷，應依刑事訴訟法第413條，裁定如主文。　　
中　　華　　民　　國　　110 　年　　4 　　月　　30　　日
                  刑事第二庭    審判長法　官  陳顯榮 
                                      法　官  黃裕堯
                                      法　官  陳弘能
以上正本證明與原本無異。
不得再抗告。
　　　　　　　　　　　　　　　　　　　書記官  許雅華
中　　華　　民　　國　　110 　年　　4 　　月　　30　　日